【裁判字號】    94,訴,777
【裁判日期】    950119
【裁判案由】    營業稅
【裁判全文】
臺北高等行政法院判決
                                     94年度訴字第777號
                              .
原      告  嘉貿實業有限公司
代  表  人  甲○○
被      告  財政部臺北市國稅局
代  表  人  張盛和（局長）
訴訟代理人  丙○○
            乙○○
上列當事人間因營業稅事件，原告不服財政部中華民國94年1月
14日台財訴字第09300513450號訴願決定，提起行政訴訟。本院
判決如下：
    主  文
原告之訴駁回。
訴訟費用由原告負擔。
    事  實
一、事實概要：原告於90年11月間進貨（勞務：支付染織等工資
    ），未依規定取得合法憑證，而以非實際交易對象涉嫌虛設
    行號之永旭國際企業股份有限公司（以下簡稱永旭公司）開
    立之統一發票共6紙，銷售額計新台幣（下同）4,000,023
    元（不含稅），作為進項憑證，申報扣抵銷項稅額，經台北
    市稅捐稽徵處（以下簡稱北市稅處）內湖分處查獲，移由被
    告審理違章成立，核定補徵營業稅200,001元（原告業於92
    年4月9日繳納），並按所漏稅額處以3倍罰鍰計600,000元（
    計至百元止）。原告對罰鍰部分不服，申經復查結果，獲准
    變更核定罰鍰為（計至百元止）400,000元，其餘復查則予
    以駁回。原告仍不服，提起訴願，亦遭決定駁回，遂向本院
    提起行政訴訟。
二、兩造聲明：
  (一)原告聲明：（依起訴狀所載）
    1.原告因90年度補徵營業稅及罰鍰事件，不服財政部94年1
      月14日台財訴字第09300513450號訴願決定，依法提起行
      政訴訟，敬請鈞院將原處分及訴願決定不利於原告部分，
      均予撤銷。
    2.訴訟費用由被告負擔。
  (二)被告聲明：
    1.駁回原告之訴。
    2.訴訟費用由原告負擔。
三、兩造爭點：永旭公司是否為系爭貨款之實際交易對象？
  (一)原告主張之理由：（原告未於言詞辯論期日到場，據其所提
                      訴狀主張如下）
    1.按「營利事業依法規定應給與他人憑證而未給與，應自他
      人取得憑證而未取得，或應保存憑證而未保存者，應就其
      未給與憑證、未取得憑證或未保存憑證，經查明認定之總
      額，處5%罰鍰。」，為稅捐稽徵法第44條所明定。次按「
      說明：．．．．二為符合司法院大法官會議釋字第337號
      解釋意旨，對於營業人取得非實際交易對象所開立之統一
      發票作為進項憑證申報扣抵銷項稅額之案件，應視情節，
      分別依下列原則處理：(一)取得虛設行號發票申報扣抵之案
      件：．．．．2.有進貨事實者：．．．(2)因虛設行號係專
      以出售統一發票牟取不法利益為業，並無銷貨事實，故取
      得虛設行號發票之營業人，自亦無向該虛設行號進貨並支
      付進項稅額之事實，除該營業人能證明確有支付進項稅額
      予實際銷貨之營業人，並經稽徵機關查明該稅額已依法報
      繳者，應依營業稅法第19條第1項第1款規定，就其取得不
      得扣抵憑證扣抵銷項稅額部分，追補稅款，不再處漏稅罰
      外，其虛報進項稅額，已構成逃漏稅，應依營業稅法第51
      條第5款規定補稅並處罰。．．．．」，復為財政部83年7
      月9日台財稅第831601371號函（以下簡稱財政部83年函釋
      ）所明釋。又按「營業人有進貨事實，惟不依規定取得交
      易對象開立之進項憑證，而取得非交易對象開立之進項憑
      證，申報扣抵銷項稅額時，該項已申報扣抵之銷項營業稅
      額顯未依法繳納，仍應依營業稅法第19條第1項第1款規定
      ，就其取得不得扣抵憑證扣抵銷項稅額部分，追補該項不
      得扣抵之銷項稅款。又我國現行加值型營業稅係就各個銷
      售階段之加值額分別予以課稅之多階段銷售稅，各銷售階
      段之營業人皆為營業稅之納稅義務人。故該非交易對象之
      人是否已按其開立發票之金額報繳營業稅額，並不影響本
      件營業人補繳營業稅之義務。」，業經行政法院（現改制
      為最高行政法院）87年7月份第1次庭長評事聯席會議決議
      在案。
    2.本件原告支付永昶公司之染（織）工繳確有進貨事實，且
      被告係依稅務違章案件裁罰金額或倍數參考表，以有進貨
      事實之規定裁罰原告2倍罰鍰，此為徵納雙方所不爭執，
      合先陳明。經查原告於90年11月間向永旭公司業務員即訴
      外人陳世耀進貨，取有發票憑證4,000,023元（不含稅）
      ，原告業已支付該公司貨款（含營業稅），並據以申報進
      項扣抵稅額，永旭公司亦已報繳當期銷售額，有該公司銷
      售額與稅額申報書附卷為憑。又原告於調查永旭公司之經
      濟部執照及營利事業登記證後，認為確可信賴，始與該公
      司訂定合約，依原告商業習慣，由工繳承包商（含永旭公
      司）作業完成，直接運送至貨櫃場外銷出口後，再由工繳
      承包商開立發票憑證請款，因工繳性質類似工資，一般均
      以現金支付，為確保交易安全，原告乃與永旭公司約定交
      貨後2個月付現，並取得陳世耀代表該公司簽收之付款明
      細及收據，均證原告與永旭公司間確有進貨事實。
    3.茲被告辯稱略以經其調閱永旭公司90年度、91年度綜合所
      得稅給付清單查核結果，並無陳世耀之薪資扣繳憑單，且
      系爭貨款均以現金支付，尚難證明原告確有支付進項稅額
      予實際交易之營業人等語。惟查原告當時係向陳世耀接洽
      買賣事宜，其亦出示永旭公司業務員名片以證明其身分，
      原告不疑有他，即與其談成買賣交易，並依約交貨後2個
      月付款。且陳世耀交易及請款時均攜有交易對象永旭公司
      及其負責人之印章（大小章）暨該公司之統一發票，由此
      觀之，陳世耀有權代表永旭公司為交易行為，實無可置疑
      ，至於永旭公司有無申報陳世耀之薪資扣繳憑單，則尚非
      原告所能知悉或掌控。又關於系爭貨款（工繳）均以現金
      支付一節，依商業會計法第9條「商業之支出超過一定金
      額以上者，應使用匯票、本票、支票、劃撥或其他主管機
      關核定之支付工具或方法，並載明受款人，前項之金額由
      中央主管機關定之」規定，目前中央主管機關核定支出之
      一定金額係指1,000,000元，本件原告以現金支付工繳之
      單筆金額皆未逾1,000,000元，並未違反商業會計法之規
      定。況依商業慣例，工繳如同工資性質，一般均以現金支
      付，而查遍所有稅法，亦無「不得以現金付款」始得認列
      成本費用之明文，是被告認事用法，顯有違誤。另行政法
      院87年7月份第1次庭長評事聯席會議決議係針對補繳本稅
      部分，就罰鍰部分尚未作成統一之見解，故被告引用該決
      議，亦有未合。據上論結，懇請將原處分及訴願決定不利
      於原告之部分予以撤銷。
  (二)被告答辯之理由：
    1.按「營業人當期銷項稅額，扣減進項稅額後之餘額，為當
      期應納或溢付營業稅額。」、「進項稅額，指營業人購買
      貨物或勞務時，依規定支付之營業稅額。」、「營業人左
      列進項稅額，不得扣抵銷項稅額：1.購進之貨物或勞務未
      依規定取得並保存第33條所列之憑證者。」、「納稅義務
      人，有左列情形之一者，除追繳稅款外，按所漏稅額處1
      倍至10倍罰鍰，並得停止其營業：5.虛報進項稅額者。」
      ，分別為加值型及非加值型營業稅法第15條第1項、第3項
      、第19條第1項第1款、第51條第5款所規定。次按「說明
      ：．．．．二為符合司法院大法官會議釋字第337號解釋
      意旨，對於營業人取得非實際交易對象所開立之統一發票
      作為進項憑證申報扣抵銷項稅額之案件，應視情節，分別
      依下列原則處理：(一)取得虛設行號發票申報扣抵之案件：
      ．．．．2.有進貨事實者：．．．(2)因虛設行號係專以出
      售統一發票牟取不法利益為業，並無銷貨事實，故取得虛
      設行號發票之營業人，自亦無向該虛設行號進貨並支付進
      項稅額之事實，除該營業人能證明確有支付進項稅額予實
      際銷貨之營業人，並經稽徵機關查明該稅額已依法報繳者
      ，應依營業稅法第19條第1項第1款規定，就其取得不得扣
      抵憑證扣抵銷項稅額部分，追補稅款，不再處漏稅罰外，
      其虛報進項稅額，已構成逃漏稅，應依營業稅法第51條第
      5款規定補稅並處罰。．．．．」，復為財政部83年函所
      明釋。又按「營業人有進貨事實，惟不依規定取得交易對
      象開立之進項憑證，而取得非交易對象開立之進項憑證，
      申報扣抵銷項稅額時，該項已申報扣抵之銷項營業稅額顯
      未依法繳納，仍應依營業稅法第19條第1項第1款規定，就
      其取得不得扣抵憑證扣抵銷項稅額部分，追補該項不得扣
      抵之銷項稅款。又我國現行加值型營業稅係就各個銷售階
      段之加值額分別予以課稅之多階段銷售稅，各銷售階段之
      營業人皆為營業稅之納稅義務人。故該非交易對象之人是
      否已按其開立發票之金額報繳營業稅額，並不影響本件營
      業人補繳營業稅之義務。」，業經行政法院87年7月份第1
      次庭長評事聯席會議決議在案。
    2.本件原告訴稱略以其於90年11月間向永旭公司業務員陳世
      耀接洽買賣事宜，陳世耀曾出示該公司業務員名片證明其
      身分，原告不疑有他，乃向該員進貨，並依原告之商業習
      慣，於工繳承包商（含永旭公司）作業完成，直接運送至
      貨櫃場外銷出口後，再由工繳承包商開立發票憑證請款，
      而因工繳性質類似工資，一般均以現金支付，為確保交易
      安全，原告乃與永旭公司約定於交貨後2個月付現，有陳
      世耀代表該公司簽收之應付帳款明細表及收據為憑，故原
      告與永旭公司間確實有進貨事實；又貨款（工繳）均以現
      金支付之部分，依商業會計法第9條「商業之支出超過一
      定金額以上者，應使用匯票、本票、支票、劃撥或其他主
      管機關核定之支付工具或方法，並載明受款人，前項之金
      額由中央主管機關定之」規定，目前中央主管機關核定支
      出之一定金額係指1,000,000元，系爭工繳單筆金額皆未
      逾1,000,000元，故以現金支付並未違反商業會計法之規
      定；另行政法院87年7月份第1次庭長評事聯席會議決議係
      針對補繳本稅所為，並未對於罰鍰作成統一見解，被告引
      用該決議實有未合等語，資為爭議。
    3.經查原告於90年11月間進貨，未依法取得憑證，而以非交
      易對象之涉嫌虛設行號永旭公司開立之統一發票6紙，作
      為進項憑證申報扣抵銷項稅額逃漏營業稅之違章事實，有
      財政部財稅資料中心列印產出之專案申請調檔統一發票查
      核清單、系爭統一發票6紙、原告與永旭公司簽訂之買賣
      合約書、永旭公司之出貨單6紙、取得永旭公司發票之廠
      商統計表、法務部調查局雲林縣調查站（以下簡稱雲縣調
      站）91年7月4日雲法字第09163015930號刑事案件移送書
      、北市稅處內湖分處91年10月23日北市稽內湖甲字第
      091680013700號函、原告90年度工繳明細、陳世耀收取貨
      款之簽名收據及應付帳款明細表、原告負責人於北市稅處
      內湖分處製作之談話筆錄及原告於92年1月間出具之說明
      書等資料附案可稽。
    4.次查雲縣調站91年7月4日雲法字第09163015930號刑事案
      件移送書載明略以，台南市民許添宏係台南市○○區○○
      里○○○○街282號「許添宏會計師事務所」之負責人，基
      於概括犯意自87年間起，利用執行業務之機會，以龔榮昌
      、朱國柱之名義於高雄縣鳳山市○○路78之1號4樓虛設永
      旭公司，向該公司所在地稅捐稽徵單位請領統一發票後，
      以票載銷售額5%至10%不等之代價，提供無實際交易事實
      之統一發票，供鑫吉利事業等不特定廠商購買，行使向稅
      捐稽徵單位虛偽申報扣抵營業稅、營利事業所得稅進銷項
      憑證，虛開不實發票金額7,573,846,185元，取得不實發
      票2,531,227,853元，合計虛開金額逾100,000,000元，逃
      漏應納稅額合計500,000,000元以上，獲取不法利益逾
      500,000,000元，致損害稅捐稽徵單位作業之正確性及國
      家正常經濟秩序等語，足認永旭公司係屬無實際上交易或
      買賣行為，而以開立統一發票幫助他人逃漏稅捐為業之營
      業人，原告自無與其有實際交易之可能。至原告主張開立
      發票之涉嫌虛設行號永旭公司已依法報繳一節，參照首揭
      行政法院庭長評事聯席會議決議意旨，加值型營業稅係就
      各個銷售階段之加值額分別予以課稅之多階段銷售稅，各
      銷售階段之營業人皆為營業稅之納稅義務人，故該非交易
      對象之永旭公司是否已按其開立發票之金額報繳營業稅額
      ，並不影響本件營業人補繳營業稅之義務。準此，原核定
      補徵營業稅，並無違誤。
    5.又原告主張本件應依稅捐稽徵法第44條規定核處行為罰云
      云，經查原告負責人甲○○於北市稅處內湖分處所為之談
      話筆錄載明「（問：本次交易實際接洽者，及實際交付前
      開進項憑證者？）答：永旭公司陳世耀先生。．．．．（
      問：付款情形？）答：在公司交付，付給陳世耀先生。工
      繳係工資性質，故一般均以現金支付，資金來自公司營運
      之庫存現金。」等語，且原告於復查時主張向永旭公司業
      務人員陳世耀進貨，並提示90年10月21日與永旭公司簽訂
      之買賣契約書及陳世耀於付款明細及收據上之簽名，俾以
      證明確實有進貨事實及支付貨款，惟經被告調閱永旭公司
      90年度、91年度綜合所得稅給付清單查核結果，並無陳世
      耀之薪資扣繳資料，且系爭貨款均以現金支付，尚難證明
      原告確有支付進項稅額予實際交易之營業人，參照行政法
      院36年判字第16號判例「當事人主張事實，須負舉證責任
      ，倘其所提出之證據，不足為主張事實之證明，自不能認
      其主張之事實為真實。」意旨，原告空言主張，無法提出
      具體明確事證以實其說，所稱顯不足採。
    6.末查原告業已於裁罰處分核定（92年5月1日）前補繳稅款
      ，並以書面承認違章事實，依財政部93年3月29日台財字
      第0930451133號令頒布修正之「稅務違章案件裁罰金額或
      倍數參考表」規定，取得虛設行號所開立之憑證申報扣抵
      者，按所漏稅額處5倍之罰鍰，但於裁罰處分核定前已補
      繳稅款及書面承認違章事實者，處2倍罰鍰。從而本件衡
      酌原告之違章情節，變更原核定罰鍰處分，改按原告所漏
      稅額200,001元處2倍之罰鍰計400,000元（計至百元），
      揆諸首揭法條及財政部函釋規定並無違誤。綜上所述，原
      告所訴難認為有理由，本件罰鍰處分並無違誤，應予維持
      。
    理  由
一、本件原告經合法通知，未於言詞辯論期日到場，核無行政訴
    訟法第218條準用民事訴訟法第386條所列各款情形，爰依被
    告之聲請，由其一造辯論而為判決；又營業稅本屬國稅而委
    託各縣市稅捐稽徵處代徵，惟自92年1月1日起移回財政部所
    屬各地區國稅局自行稽徵，本件業經被告聲明承受訴訟，均
    合先敘明。
二、按「營業人當期銷項稅額，扣減進項稅額後之餘額，為當期
    應納或溢付營業稅額。」、「進項稅額，指營業人購買貨物
    或勞務時，依規定支付之營業稅額。」、「營業人左列進項
    稅額，不得扣抵銷項稅額：1.購進之貨物或勞務未依規定取
    得並保存第33條所列之憑證者。」，加值型及非加值型營業
    稅法第15條第1項、第3項、第19條第1項第1款分別定有明文
    。又按「納稅義務人，有左列情形之一者，除追繳稅款外，
    按所漏稅額處1倍至10倍罰鍰，並得停止其營業：．．．5.
    虛報進項稅額者。」，復為加值型及非加值型營業稅法第51
    條第5款所規定。
三、按當事人主張事實，須負舉證責任，倘其所提出之證據，不
    足為主張事實之證明，自不能認其主張之事實為真實。行政
    法院39年判字第2號著有判例。本件原告於90年11月間進貨
    ，金額計4,000,023元（不含稅），未依規定取具憑證，而
    以非實際交易對象涉嫌虛設行號之永旭公司開立之統一發票
    共6紙，充當進項憑證，並持以申報扣抵銷項稅額等情，業
    經北市稅處內湖分處查獲，有財政部財稅資料中心專案申請
    調檔統一發票查核清單、原告90年度工繳明細及說明書暨原
    告負責人於北市稅處內湖分處之談話筆錄等影本附於原處分
    卷可稽。原告雖主張其確與永旭公司有系爭交易，並提出永
    旭公司業務員陳世耀名片及陳世耀收取貨款之簽名收據暨應
    付帳款明細表等影本為證。惟查本件經被告調閱永旭公司90
    年度、91年度綜合所得稅給付清單稽核結果，查無陳世耀其
    人之薪資扣繳資料，本難認陳世耀係受僱於永旭公司，縱原
    告所提經陳世耀簽名之收取貨款收據為真正，亦無從逕認永
    旭公司係本件買賣之實際交易對象；且系爭交易金額達
    4,000,023元（不含稅），金額非小，衡之一般會計原理原
    則及營業常規，當有會計帳簿憑證文據可資查對，然原告空
    言主張永旭公司確為系爭勞務之實際交易對象，惟除經陳世
    耀簽名之收取貨款收據及其公司內部應付帳款明細表等外，
    始終未提出其他證據以實其說，徵之前開判例，自難謂其已
    盡舉證責任，所言殊難採信。參以永旭公司乃訴外人許添宏
    於87年間以訴外人龔榮昌、朱國柱等人名義所虛設之營利事
    業，該公司涉有以虛開發票販售牟利，違反稅捐稽徵法等情
    形，計虛開發票金額逾100,000,000元，逃漏應納稅額合計
    500,000,000元以上，其名義負責人龔榮昌等人業經雲縣調
    站移送偵辦在案，況該公司90年度取得不實憑證比例達100%
    ，且全部取自虛設行號之采盛企業有限公司（以下簡稱采盛
    公司）所開立之發票，采盛公司之負責人陳世彬亦經臺灣雲
    林地方法院（以下簡稱雲林地院）刑事判決認定有虛開發票
    幫助永旭公司逃漏稅捐之犯行在案，嗣永旭公司業經經濟部
    廢止公司登記，采盛公司亦經經濟部命令解散等情，有雲縣
    調站91年7月4日雲法字第09163015930號刑事案件移送書、
    雲林地院94年度簡字第71號陳世彬等人違反稅捐稽徵法等案
    件刑事判決等影本各1份及被告營業稅年度資料查詢進項來
    源明細、徵銷明細檔查詢、線上繳款書資料查詢列印各1紙
    暨經濟部中部辦公室94年12月14日經中三字第09430988850
    號函及所附永旭公司、采盛公司營利事業變更登記表等影本
    在卷足資參照，益徵永旭公司並無實際營業交易情形，是原
    告既取得涉嫌虛設行號永旭公司所開立之發票，永旭公司自
    非實際交易對象，堪以確定。至原告所稱永旭公司已依法報
    繳營業稅一節，依行政法院87年7月份第1次庭長評事聯席會
    議決議意旨，加值型營業稅係就各個銷售階段之加值額分別
    予以課稅之多階段銷售稅，各銷售階段之營業人皆為營業稅
    之納稅義務人，本件非實際交易對象之永旭公司是否已按其
    開立發票之金額報繳營業稅額，與原告是否依法繳納營業稅
    係屬二事，原告所稱無解於其應補繳營業稅義務之成立，附
    此敘明。從而被告以原告未依法取得進項憑證，而以非交易
    對象涉嫌虛設行號之永旭公司開立之統一發票充當進項憑證
    ，並持以申報扣抵銷項稅額，而予以補徵稅額，另斟酌原告
    業於核稅處分（92年5月1日）前之92年4月9日繳納補徵之稅
    款全額200,001元並以書面承認違章等情，而依財政部93年3
    月29日台財字第0930451133號令頒布修正之「稅務違章案件
    裁罰金額或倍數參考表」，改按所漏稅額200,001元處2倍之
    罰鍰計400,000元（計至百元止），所為復查決定，揆諸首
    揭條文規定及財政部83年函釋，並無違誤，訴願決定予以維
    持，亦無不合，原告徒執前詞，訴請撤銷，為無理由，應予
    駁回。
據上論結，本件原告之訴為無理由，依行政訴訟法第218條、民
事訴訟法第385條第1項前段、行政訴訟法第98條第3項前段，判
決如主文。
中    華    民    國    95    年     1    月   19     日
                    第四庭審判長  法    官  鄭忠仁
                                  法    官  畢乃俊
                                  法    官  林育如
上為正本係照原本作成。
如不服本判決，應於送達後20日內，向本院提出上訴狀並表明上
訴理由，如於本判決宣示後送達前提起上訴者，應於判決送達後
20日內補提上訴理由書（須按他造人數附繕本）。
中    華    民    國    95    年     1    月   19     日
                                  書 記 官  林惠堉


司法院資訊處製作；財團法人民間司法改革基金會備份。
